【裁判字號】    98,易,246
【裁判日期】    980610
【裁判案由】    竊盜
【裁判全文】
臺灣桃園地方法院刑事判決                 98年易字第246號
公  訴  人  臺灣桃園地方法院檢察署檢察官
被      告  丁○○
                    （另案在台灣桃園監獄執行中）
            乙○○
上列被告等因竊盜案件，經檢察官提起公訴（台灣桃園地方法院
檢察署97年偵字第19592 號），本院判決如下：
    主  文
丁○○、乙○○共同犯攜帶兇器竊盜罪，均累犯，各處有期徒刑
拾月。扣案之油壓剪五把及鋼索壹條，均沒收。
丁○○、乙○○其餘被訴部分均無罪。
    事  實
一、丁○○前因違反毒品危害防制條例案件，經本院判處有期徒
    刑5 月確定，甫於民國94年9 月21日縮刑期滿執行完畢，嗣
    再因違反毒品危害防制條例及竊盜案件，經本院及台灣新竹
    地方法院分別判決應執行有期徒刑1 年及7 月確定，於96年
    10月15日縮刑期滿接續執行完畢。乙○○曾因違反毒品危害
    防制條例案件，經台灣宜蘭地方法院判處有期徒刑5 月確定
    ，於95年7 月10日縮刑期滿執行完畢，又因違反毒品危害防
    制條例案件，經台灣宜蘭地方法院判處有期徒刑4 月、3 月
    15日、及1 月15日確定，再經定應執行有期徒刑8 月確定，
    於96年11月3 日縮刑期滿執行完畢。
二、丁○○、乙○○二人猶不知悔改，而基於為自己不法所有之
    竊盜犯意聯絡，於97年9 月1 日上午11時30分許，共同攜帶
    丁○○所有之客觀上足供兇器使用之油壓剪5 把，由乙○○
    駕駛車牌號碼為GS-4831 號自用小客車搭載丁○○至桃園縣
    平鎮市新安里東勢38之78號前，由丁○○下車，持其中一把
    油壓剪將平鎮市公所保管置於該處路燈內包覆膠皮之電纜線
    剪斷一端後，以所攜之鋼索一條將該端綁於車上，再由乙○○駕車拉出總計約重30公斤之電纜線後，再由丁○○持該油
    壓剪剪斷，渠二人旋將此約30公斤重之電纜線搬運上車，共
    同竊取入己後，即欲駕車揚長而去之際，為警當場查獲，並
    扣得上開油壓剪5 把及鋼索1 條，而查知上情。
三、案經桃園縣中壢市公所訴由桃園縣政府警察局中壢分局報告
    臺灣桃園地方法院檢察署檢察官偵查起訴。
    理  由
壹、有罪部分:
一、上開犯罪事實，業據被告二人於本院審判中坦認不諱，核與
    證人即桃園縣平鎮市新安里里長甲○○於警詢及檢察官偵查
    中證述內容相符，並有扣案之電纜線60公斤（其中30公斤業
    經發還甲○○保管）、油壓剪5 把、鋼索1 條、及現場照片
    8 張、地磅紀錄單等可資佐證，是被告二人於前開時地共同
    攜帶上開5 把油壓剪及鋼索竊取電纜線之事實，事證明確，
    至堪認定，應依法論科。
二、按刑法第321 條第1 項第3 款之攜帶兇器竊盜罪，係以行為
    人攜帶兇器竊盜為其加重條件，此所謂兇器，其種類並無限
    制，凡客觀上足對人之生命、身體、安全構成威脅，具有危
    險性之兇器均屬之，且祇須行竊時攜帶此種具有危險性之兇
    器為已足，並不以攜帶之初有行兇之意圖為必要（最高法院
    79年台上字第5253號判例意旨參照）。經查，被告丁○○、
    乙○○二人共同行竊上開電纜線時，所攜往現場且持用之油
    壓剪共5 把，均為金屬製品，且堅硬、銳利，客觀上具有危
    險性，足以對人之身體、生命、安全構成威脅，顯為刑法第
    321 條第1 項第3 款所指之兇器無疑。是核被告二人所為，
    均係犯刑法第321 條第1 項第3 款之攜帶兇器竊盜罪。被告
    二人就上開加重竊盜犯行，均有犯意聯絡及行為分擔，為共
    同正犯。被告二人有如事實欄所載之犯罪科刑及執行完畢紀
    錄，有卷附之臺灣高等法院被告前案紀錄表各1 份可按，渠
    等於有期徒刑執行完畢後，5 年以內故意再犯本案有期徒刑
    以上之罪，均為累犯，應依刑法第47條第1 項規定加重其刑
    。爰審酌被告二人正值青壯，本有良好謀生能力，自應循合
    法管道賺取所需財物，而今捨此不為，竟循此等破壞他人財
    產法益之途徑圖謀不勞而獲，且均有竊盜前科，卻不思勉改
    過自新，仍故犯本案，顯然素行惡劣，且一犯再犯，縱犯後
    坦認犯行，亦無非因為警當場查獲所不得不然，絕不能據為
    犯後態度良好之理由，復衡渠等犯罪動機、目的、手段等一
    切情狀，各量處如主文所示之刑。
三、扣案之油壓剪5 把及鋼索1 條，均係被告丁○○供陳為其所
    有，其中1 把油壓剪及該條鋼索均為供丁○○與乙○○剪斷
    後竊取本案電纜線所用之物，另4 把油壓剪亦為丁○○與乙○○共同攜往案發現場預備剪斷電纜線所用之物，是分別屬
    供被告二人犯罪所用或預備供犯罪所用之物，應分別依刑法
    第38條第1 項第2 款之規定，宣告沒收。
貳、無罪部分：
一、公訴意旨另以：被告二人除上開竊盜犯行外，另共同基於為
    自己不法所有之竊盜犯意聯絡，而於97年8 月21日凌晨4 時
    許，共同持客觀上足供兇器使用之油壓剪、小刀、水管切割
    器等物，至桃園縣平鎮市○○路○ 段187 巷78之1 號前，共
    同竊取丙○○所有之電纜線30公斤。因認被告二人此部分亦
    涉犯刑法第321條第1項第3款之攜帶兇器竊盜罪等語。
二、按犯罪事實應依證據認定之，無證據不得認定犯罪事實。又
    不能證明被告犯罪者，應諭知無罪之判決，刑事訴訟法第15
    4 條第2 項、第301 條第1 項分別定有明文。又事實之認定
    ，應憑證據，如未能發現相當證據，或證據不足以證明，自
    不能以推測或擬制之方法，為裁判基礎，最高法院40年臺上
    字第86號判例意旨參照。
三、檢察官認被告二人涉有上開竊盜犯行，無非以證人及被害人
    丙○○於警詢及檢察官偵查中之證詞、及扣案之油壓剪、小
    刀、水管切割器、伸縮桿、鋼索、手套等為據。訊據被告丁○○固坦認曾於某日凌晨天微亮時，獨自一人持手電筒至桃
    園縣平鎮市○○路○○道路下方稻田旁某住戶偷剪電線，但
    並無共犯，且不確定是否為檢察官所指之97年8 月21日，亦
    不確定詳細地點；被告乙○○則堅詞否認曾於檢察官所指之
    時間與被告丁○○共至該處竊取電線。經查：
  (一)本件被告二人於97年9 月1 日中午12時許為警逮捕後，警方
    隨即於當日下午1 時45分許通知丙○○到場製作警詢筆錄。
    而丙○○於警詢中固證稱：「因為警方抓到偷剪電線的小偷
    ，里長廣播所以我聽到才來派出所看看是不是偷剪我電線的
    小偷，結果這2 個小偷就是偷剪我電線的小偷。... 我是在
    97年8 月21日4 時許，在桃園縣平鎮市○○路○ 段187 巷78
    -1號我住家被人偷剪電線。... 當時我於97年8 月21日4時
    許，我聽到屋外有聲音所以出來查看，發現有3 名年輕男子
    在偷剪我的電線，我大聲叫幹什麼，這3 名男子就要逃走，
    其中有2 名男子用竹子和木棒打我，因為我打不過他們所以
    就讓他們逃走了，因為損失不大所以當初未報案。... 當時
    我被打，我的右腳有受傷腫起來，... 我家遭竊電纜線大約
    300 公尺，規格是14MM。」等語（偵查卷第28頁），再經警
    質以何以確定該批電纜線即為其遭竊者，丙○○則證稱：「
    因為丁○○就是8 月21日當天在現場偷竊我電線的男子，並
    且現場打我的男子。」等語（偵查卷第29頁）。
  (二)然丙○○卻於本院中證稱：「（在97年8 月21日你桃園縣平
    鎮市○○路○ 段187 巷78之1 號是否有遭竊？）是。... 五
    、六點左右，... 暗的，太陽還沒出來，要拿手電筒出來才
    看得到。... 我有裝斷路器、警報器，因為我被偷了好幾次
    ，電線一被剪斷就會響，當天有響，我一聽到就跑出去追，
    那是農地小路，被偷的地方距離我住家很遠，大約500 公尺
    ，我就跑去，偷的人就跑了。（你當時看到偷你電線是幾個
    人？）兩人以上。... 那時候很昏暗，事實上我不能確定。
    ... 說實在那時候看不清楚，而且說實在也被偷了好幾次，
    是早上運動的人跟我說有兩人，而且形體跟他們兩人很像，
    我看背影也很像。（當時竊賊是否留下來跟你對打？）對打
    也好幾次，我也搞不清楚是哪個人，我忘記了，事實上我也
    不想害被告二人，... 我也是聽運動的人這樣說的，我也有
    追他們，但是最後沒有追到，事實上我被偷好幾次，甚至他
    們是兩、三人一起來，有時候他們還會帶女孩子來，但是我
    也沒有證據，我也不敢說就是他們二人。... 事實上應該要
    像我今天這樣說，這麼久我也忘記了。」等語。嗣經檢察官
    質以何以在警詢中證稱其係因聽聞里長廣播始至派出所，且
    指認97年8 月21日下手竊取電纜線之人，確係本案二名被告
    無誤時，丙○○則證稱：「是警察問我是不是這兩個，我說
    好像是這兩個。... 打架是第二次，那時已經天亮了，因為
    他們那時已經剪好了，我去看，又有第二批人來。... （來
    ）搬電線，當時我在路上，他們在田裡，他們先問我要做什
    麼，我也問他們來做什麼，他們就有人拿伸縮剪要打我，打
    了就跑了，因為那時也有女孩子共兩、三個人。... 木棒、
    竹子及伸縮剪都有。（當天凌晨四點多你出屋外查看，對方
    是如何逃離現場？）騎機車。（幾台車？）我不知道。（當
    時遭竊多少電線？）三支到兩支電線桿距離的電線。... （
    我）認不出來。... （當天四點多你發現竊賊時，竊賊在現
    場有遺留什麼物品嗎？）樓梯還有一些東西，被偷有好幾次
    ，我都忘記了，我追，他們又跑回來，電線拉了就走。...
    有些是剪掉之後留在現場來不及拿走。」等語，進又證稱：
    「（你在97年9 月1 日警詢筆錄中，還有證稱說，丁○○就
    是8 月21日當天偷竊你電線的男子，並在現場打你，是否如
    此？）當天是有兩次，是否是同一批人我不知道，第二批與
    第一批人有一點不同，而且當天暗暗的，我是聽路過的人跟
    我說的，我有看背影，我是覺得有點雷同。（你具領回去的
    電線是哪部分？）認不出來，反正當天警察就拿一點給我，
    我就拿走了。」等語。另關於遭竊時間，丙○○則證稱：我
    被偷了好幾次，「大約六次」，97年8 月21日這次「應當是
    有報案」，但這次「不敢確定就是他們（指被告二人）」偷
    的，而且我家附近「幾乎每個人都有被偷」，因此我也不能
    確定我領回的電線就是我的等語（以上均見本院98年5 月20
    日審判筆錄第4 頁至第10頁）。參以丙○○與被告二人本無
    關聯，今因電線遭竊至警局製作筆錄，同時又經警查獲被告
    二人確有竊剪電線事實，彼此間似有利害相反關係，衡情丙○○固有設詞誣陷被告二人之強烈動機，然絕無為渠二人掩
    飾脫罪之可能。綜此交互勾稽，可知丙○○於本院中之上揭
    證述內容，應為可信。亦即，丙○○之電纜線固確曾於97年
    8 月21日凌晨遭數名人士共同竊走，且於行竊過程中更與丙○○發生扭打，然丙○○因天色甚暗又無足夠照明，故無從
    辨識竊賊是否為被告二人，自警局領回之電線亦無從辨別是
    否為己所有而於當日失竊者。次以丙○○除該次遭竊外，另
    有多達五次之遭竊紀錄，且住於丙○○附近之鄰居亦曾有多
    次電線遭竊情事。由此交互參酌，被告丁○○固曾於本院中
    自白曾於某日至桃園縣平鎮市○○路○○道路下方稻田旁之
    某住戶前偷剪電線，然就是否於97年8 月21日當日所為、所
    竊剪之電纜線是否正為丙○○該次失竊者，尚乏明確證據認
    定之，自難遽認檢察官本件起訴之97年8 月21日凌晨丙○○
    遭竊之電線，正為被告丁○○自白行竊之該批電線。另被告
    乙○○辯稱未曾與被告丁○○共同於97年8 月21日凌晨至該
    處行竊電線，被告丁○○亦供稱其至該處竊剪電線係其一人
    所為，被告乙○○並未參與，由是觀之，更乏證據認定檢察
    官所指本件丙○○遭竊之電線係被告乙○○所為。
四、綜上所述，本件並無充分證據足認被告二人確有檢察官所指
    於97年8 月21日凌晨4 時許至丙○○上址住處前竊剪電纜線
    之犯行。是本諸「罪疑惟有利於被告解釋」之法理，自應為
    被告二人無罪判決之諭知。檢察官另聲請傳訊製作證人丙○○警詢筆錄之警員蘇宥任，以證明丙○○在警詢中指認被告
    二人之經過、及丙○○就97年8 月21日凌晨遭竊事實有無報
    警等情。然丙○○業於本院中明確證稱：其根本無法辨識97
    年8 月21日凌晨行竊之竊賊面貌，於警詢中僅憑體態形狀即
    應合員警詢問而稱「係被告二人無誤」，實則無法確定是否
    為被告二人，且其遭竊次數甚多，鄰居亦曾數次遭竊等語，
    凡此均如前述。是縱丙○○確於97年8 月21日凌晨遭竊後前
    往警局報案，然亦無法確認竊賊正係被告二人，且丙○○於
    警詢中所指被告二人正係97年8 月21日凌晨之竊賊之此部分
    證詞，亦不可信而毫無足採，此亦如前述。綜此，檢察官此
    部分證據調查之聲請核無必要，應予駁回，附此敘明。
、據上論斷，應依刑事訴訟法第299 條第1 項前段，刑法第28
    條、第321 條第1 項第3 款、第47條第1 項、第38條第1 項
    第2 款，判決如主文。
本案經檢察官邱文中到庭執行職務。
中    華    民    國    98    年    6    月    10    日
                   刑事第十一庭 法  官  紀凱峰
以上正本證明與原本無異。
如不服本判決應於收受本判決後10日內向本院提出上訴書狀，並
應敘述具體理由，如未敘述上訴理由者，應於上訴期間屆滿後20
日內補提理由書狀於本院（均須按他造當事人之人數附繕本）「
切勿逕送上級法院」。
                                 書記官  鄭乃甄
中    華    民    國    98    年    7     月    6     日
附錄本案論罪科刑依據之法條：
中華民國刑法第321 條（加重竊盜罪）
犯竊盜罪而有左列情形之一者，處6 月以上、5 年以下有期徒刑
：
一、於夜間侵入住宅或有人居住之建築物、船艦或隱匿其內而犯
之者。
二、毀越門扇、牆垣或其他安全設備而犯之者。
三、攜帶兇器而犯之者。
四、結夥三人以上而犯之者。
五、乘火災、水災或其他災害之際而犯之者。
六、在車站或埠頭而犯之者。
前項之未遂犯罰之。


司法院資訊處製作；財團法人民間司法改革基金會備份。
